臺灣臺中地方法院刑事判決
111年度金訴緝字第41號
公  訴  人  臺灣臺中地方檢察署檢察官
被      告  吳鎮宇



上列被告因詐欺等案件，經檢察官提起公訴（110年度偵字第210
5號），被告於準備程序就被訴事實為有罪之陳述，經本院合議
庭裁定由受命法官獨任行簡式審判程序，判決如下：
    主    文
吳鎮宇犯如附表編號1、2所示之罪，各處如附表編號1、2所示之
刑。應執行有期徒刑壹年柒月。
未扣案犯罪所得新臺幣肆仟元，沒收之，於全部或一部不能沒收
或不宜執行沒收時，追徵其價額。
    犯罪事實
一、吳鎮宇於民國109年5月間，加入真實姓名、年籍不詳，綽號
    「逐霜」之人、范繼元(所涉加重詐欺等罪嫌，由本院判決
    後上訴，經臺灣高等法院110年度金上訴字第1222號判決確
    定)等人所組成具有持續性、牟利性之有結構性之詐欺組織
    （下稱本案詐欺集團，吳鎮宇違反組織犯罪防制條例部分，
    經本院109年度訴字第2307號判決確定），負責向提款車手
    收取提領之詐騙款項，再轉交上手（俗稱「收水」），並約
    定每次可獲得所收取贓款約1%之報酬。嗣吳鎮宇與「逐霜」
    、范繼元及本案詐騙集團其餘成員，共同意圖為自己不法所
    有，基於三人以上共同詐欺取財、一般洗錢之犯意聯絡，由
    本案詐欺集團不詳成員，分別於如附表編號1、2所示之時間
    ，以如附表編號1、2所示之詐欺手法，分別對戴金女、高惠
    美2人施以詐術，致2人均陷於錯誤，而各匯款如附表編號1
    、2所示之金額至范繼元所申設之華南銀行帳號00000000000
    0號帳戶(下稱范繼元華南帳戶)、彰化銀行帳號00000000000
    000號帳戶(下稱范繼元彰銀帳戶)中，再由范繼元依指示先
    將如附表編號1所示款項悉數提領後，於同日下午2時12分許
    ，前往臺中市○○區鎮○街00○0號將25萬元交給吳鎮宇，又依
    指示將如附表編號2示款項悉數提領後，於同日下午2時40分
    許，前往同前地點將18萬元交給吳鎮宇，范繼元並從中抽取
    共計新臺幣(下同)1萬8,000元之報酬。吳鎮宇則至全家便利
    商店叫車，由不知情之計程車司機陳冠菘搭載吳鎮宇前往臺
    中市○○區○○○路0段0000號全家便利商店，吳鎮宇再將其向范
    繼元所收取之41萬2,000元，交予本案詐欺集團指派到場收
    款者，以此方式製造金流斷點，掩飾、隱匿詐欺犯罪所得之
    去向，吳鎮宇並因此取得4,000元之報酬。嗣戴金女、高惠
    美發現受騙，報警處理，循線查悉上情。
    理    由
一、認定犯罪事實所憑之證據及理由
  ㈠上開犯罪事實，業據被告吳鎮宇於警詢、偵訊及審判中坦承
    不諱(偵卷第39頁至第41頁、第43頁至第50頁、第237頁至第
    239頁、金訴緝卷第51頁至第54頁)，並有下列證據在卷可稽
    ：
　⒈證人即告訴人戴金女、高惠美、證人陳冠菘警詢之證述、共
    犯范繼元警詢之陳述（偵卷第51頁至第65頁、第161頁至第1
    65頁、第195頁至第199頁)。
　⒉109年12月11日偵查報告1份(偵卷第35頁)。
　⒊監視器影像擷取照片68張(偵卷第77頁至第111頁)。
　⒋被告指認現場照片2張(偵卷第110頁、第111頁)。
　⒌范繼元Line對話紀錄擷取照片55張(偵卷第113頁至第126頁)
    。
　⒍台灣大車隊車輛派遣紀錄2份(偵卷第127頁、第128頁)。
　⒎門號0000000000通聯調閱查詢單、用戶資料、基地臺位置資
    料(偵卷第129頁至第137頁)。
　⒏車輛詳細資料報表【TDB-6262營業小客車】(偵卷第145頁)。
　⒐被告指認本案詐欺集團成員之手機翻拍照片6張(偵卷第151頁
    至第155頁)。
　⒑范繼元提領款項監視器影像擷取照片10張（核交卷第15頁至
    第23頁）
　⒒范繼元彰銀帳戶、華南帳戶交易明細查詢（核交卷第11頁、
    第13頁至第14頁）
　⒓告訴人戴金女相關資料：
　⑴內政部警政署反詐騙諮詢專線紀錄表、新北市政府警察局中
    和分局國光派出所陳報單、受理詐騙帳戶通報警示簡便格式
    表、受理各類案件紀錄表、受理刑事案件報案三聯單、金融
    機構協助受詐騙民眾通知疑似警示帳戶通報單（偵卷第191 
    頁至第193頁、第201頁至第209頁、第213頁）。
　⑵華南商業銀行取款憑條1紙（偵卷第211頁）。
  ⒔告訴人高惠美相關資料：
  ⑴內政部警政署反詐騙諮詢專線紀錄表、臺南市政府警察局第
    三分局安順派出所受理刑事案件報案三聯單、臺南市第三分
    局安順所－案件紀錄表、受理各類案件紀錄表、受理詐騙帳
    戶通報警示簡便格式表（偵卷第157頁至第159頁、第167頁
    至第175頁）。
  ⑵元大銀行國內匯款申請書、元大銀行存摺封面（偵卷第177 
    頁）。
  ⑶手機通聯紀錄翻拍照片8張（偵卷第183頁至第189頁）。
  ㈡綜上，足認被告之自白與事實相符，可信為真實。本案事證
    明確，被告犯行堪以認定，應依法論科。
二、論罪科刑之理由
　㈠核被告就附表編號1、2所為，均係犯刑法第339條之4第1項第
    2款之三人以上共同詐欺取財罪、洗錢防制法第14條第1項之
    一般洗錢罪。
　㈡共同正犯，係共同實行犯罪行為之人，在共同意思範圍內，
    各自分擔犯罪行為之一部，相互利用他人之行為，以達其犯
    罪之目的，其成立不以全體均參與實行犯罪構成要件之行為
    為要件。又共同正犯之意思聯絡，原不以數人間直接發生者
    為限，即有間接之聯絡者，亦包括在內。如甲分別邀約乙、
    丙犯罪，雖乙、丙間彼此並無直接之聯絡，亦無礙於其為共
    同正犯之成立（最高法院77年台上字第2135號裁判意旨參照
    ），是以共同之行為決意不以共同正犯間均相互認識為要件
    。查本案詐欺集團內部成員眾多，其等彼此分工相互依存，
    不可或缺，以遂行詐騙犯行，領取詐騙所得，並防止遭到偵
    查機關查獲。本件被告負責收取范繼元所提領之贓款，再轉
    交上手，其顯係基於正犯犯意，共同參與本案詐欺集團之任
    務分配，各自分擔犯罪行為之一部，相互利用他人之行為以
    達詐欺犯罪之目的，自應與范繼元、本案詐欺集團其他成員
    共負正犯責任。故被告與范繼元、本案詐欺集團其他成員間
    ，就附表編號1、2參與部分，有犯意聯絡及行為分擔，為共
    同正犯。
　㈢被告就附表編號1、2所示犯行各係以一行為同時觸犯三人以
    上共同詐欺取財罪、一般洗錢罪，均為想像競合犯，應依刑
    法第55條前段規定，各從一重之三人以上共同詐欺取財罪處
    斷。
　㈣被告就附表編號1、2所示2次三人以上共同詐欺取財犯行，係
    侵害不同被害人之財產法益，犯意各別，行為不同，應分論
    併罰。
　㈤被告前因竊盜案件，經法院判處有期徒刑7月確定後，於106
    年9月4日徒刑執行完畢出監等情，有臺灣高等法院被告前案
    紀錄表1份在卷可查(金訴緝卷第147頁至第155頁)，被告於
    受有期徒刑執行完畢後，5年以內故意再犯本件有期徒刑以
    上之2罪，均為累犯。起訴書及公訴人均主張上開構成累犯
    之事實，起訴書並引用刑案資料查註紀錄表1份，主張被告
    應依累犯規定加重，本院考量被告上開構成累犯之案件，與
    本案同為侵害財產法益犯罪，被告經入監執行完畢，卻再犯
    本案，足見被告對刑罰反應力薄弱，無司法院釋字第775號
    解釋所謂罪刑不相當之情形，爰依刑法第47條第1項規定皆
    加重其刑。
　㈥犯洗錢防制法第14條、第15條之罪，在偵查或審判中自白者
    ，減輕其刑，洗錢防制法第16條第2項定有明文。又想像競
    合犯係一行為觸犯數罪名，行為人犯罪行為侵害數法益皆成
    立犯罪，僅因法律規定從一重處斷科刑，而成為科刑一罪而
    已，自應對行為人所犯各罪均予適度評價，始能對法益之侵
    害為正當之維護。因此法院於決定想像競合犯之處斷刑時，
    雖以其中最重罪名之法定刑作為裁量之準據，惟具體形成宣
    告刑時，亦應將輕罪之刑罰合併評價。基此，除非輕罪中最
    輕本刑有較重於重罪之最輕本刑，而應適用刑法第55條但書
    規定重罪科刑之封鎖作用，須以輕罪之最輕本刑形成處斷刑
    之情形以外，則輕罪之減輕其刑事由若未形成處斷刑之外部
    性界限，自得將之移入刑法第57條或第59條之科刑審酌事項
    內，列為是否酌量從輕量刑之考量因子。是法院倘依刑法第
    57條規定裁量宣告刑輕重時，一併具體審酌輕罪部分之量刑
    事由，應認其評價即已完足，尚無過度評價或評價不足之偏
    失（最高法院109年度台上字第3936號判決意旨參照）。查
    被告於偵查及審判中就所犯一般洗錢之犯行自白，本應對被
    告依前開洗錢防制法第16條第2項規定減輕其刑，惟揆諸前
    揭說明，被告所犯2罪，因想像競合之故，應從一重之三人
    以上共同詐欺取財罪處斷，且該重罪並無法定減刑事由，自
    無從再適用上開條項規定減刑，但本院將於量刑時依刑法第
    57條一併審酌。
　㈦爰審酌被告正值青壯，非無工作能力，竟不思以合法途徑賺
    取所需，率爾加入本案詐欺集團，共同詐騙他人辛苦賺得、
    積蓄之財物，而被告上開分工使本案詐欺集團得以遂行詐欺
    取財行為，對於整體犯罪計劃之實現亦屬不可或缺，更同時
    增加檢警查緝犯罪之困難，侵害無辜告訴人之財產權益，嚴
    重破壞社會治安，所為實屬可議。又考量被告分工內容、加
    入本案詐欺集團期間、告訴人2人遭詐騙金額多寡、被告取
    得犯罪所得數額、迄未賠償告訴人2人所受損害等情節；另
    衡及被告犯後坦承犯行，合於洗錢防制法第16條第2項所定
    減輕其刑事由；再參以被告前科素行(累犯部分不重複評價)
    ，有前開被告前案紀錄表1份存卷可參，及被告自陳高中肄
    業，先前從事粗工，月薪2萬8,000、9,000元左右，尚需扶
    養1名子女等一切情狀（金訴緝卷第141頁），分別量處如附
    表編號1、2所示之刑，並審酌被告所為2次加重詐欺犯行，
    罪名及侵害法益種類相同，犯罪手法雷同，時間接近等情，
    定其應執行之刑如主文。　　
三、沒收　　
　㈠被告本案取得報酬4,000元，業據被告於警詢、偵訊、本院審
    理時自承在案(偵卷第48頁、第238頁、金訴緝卷第116頁)，
    屬其未扣案之犯罪所得，應依刑法第38條之1第1項前段、第
    3項規定宣告沒收、追徵。
　㈡犯第14條之罪，其所移轉、變更、掩飾、隱匿、收受、取得
    、持有、使用之財物或財產上利益，沒收之。洗錢防制法第
    18條第1項前段定有明文。此一規定採取義務沒收主義，只
    要合於前述要件，法院本應為相關沒收之諭知，然因該洗錢
    行為之標的是否限於行為人所有者始得宣告沒收，法無明文
    ，而實務上一向認為倘法條並未規定「不問屬於犯罪行為人
    與否均沒收」時，自仍以屬於被告所有者為限，始應予以沒
    收。查本案被告就附表編號1、2所示犯行，除前開獲取之報
    酬外，其餘款項均層轉其他成員上繳本案詐欺集團上游，足
    認非被告所有，亦非在其實際掌控中，則被告就此部分洗錢
    之標的本不具所有權及事實上管領權，自無庸依前開規定宣
    告沒收。
據上論斷，應依刑事訴訟法第273條之1第1項、第299條第1項前
段，判決如主文。
本案經檢察官李基彰提起公訴，檢察官張依琪、林文亮到庭執行
職務。
中　　華　　民　　國　　111 　  年　　10　　月　 18 　日
                  刑事第十一庭  法  官 黃麗竹
以上正本證明與原本無異。
如不服本判決應於收受送達後20日內向本院提出上訴書狀，並應
敘述具體理由；其未敘述上訴之理由者，應於上訴期間屆滿後20
日內向本院補提理由書（均須按他造當事人之人數附繕本）「切
勿逕送上級法院」。
告訴人或被害人如不服判決，應備理由具狀向檢察官請求上訴，
上訴期間之計算，以檢察官收受判決正本之日起算。
　　　　                        書記官 姚志鴻
中　　華　　民　　國　　111 　  年　　10　　月　 18 　日
附錄本案論罪科刑法條全文：
刑法第339條之4
第339條詐欺罪而有下列情形之一者，處1年以上7年以下有期徒
刑，得併科1百萬元以下罰金：
一、冒用政府機關或公務員名義犯之。
二、三人以上共同犯之。
三、以廣播電視、電子通訊、網際網路或其他媒體等傳播工具，
    對公眾散布而犯之。
前項之未遂犯罰之。
洗錢防制法第2條
本法所稱洗錢，指下列行為：
一、意圖掩飾或隱匿特定犯罪所得來源，或使他人逃避刑事追訴
，而移轉或變更特定犯罪所得。
二、掩飾或隱匿特定犯罪所得之本質、來源、去向、所在、所有
權、處分權或其他權益者。
三、收受、持有或使用他人之特定犯罪所得。
洗錢防制法第14條
有第2條各款所列洗錢行為者，處7年以下有期徒刑，併科新臺幣
5百萬元以下罰金。
有第二條各款所列洗錢行為者，處7年以下有期徒刑，併科新臺
幣5百萬元以下罰金。
前項之未遂犯罰之。
前二項情形，不得科以超過其特定犯罪所定最重本刑之刑。

附表：(時間：民國，金額：新臺幣)
編號 被害人 詐欺時間、手法 提款情形 罪名及宣告刑      (不含沒收) 1 戴金女 本案詐欺集團成員假冒為戴金女之女兒吳雅芳，於109年5月19日上午10時58分起，撥打電話向戴金女佯稱：現急需用錢云云，使戴金女陷於錯誤，而於同日中伍12時2分，在新北市板橋區華南銀行板橋分行，臨櫃匯款18萬元至范繼元華南帳戶。 109年5月20日下午2時31分、32分、33分、35分，各提領10萬、3萬、3萬、2萬元。 吳鎮宇犯三人以上共同詐欺取財罪，累犯，處有期徒刑壹年肆月。 2 高惠美 本案詐欺集團成員假冒為高惠美朋友之女兒，於109年5月19日下午7時11分起，撥打電話向高惠美佯稱：現急需用錢云云，使高惠美陷於錯誤，而於翌(20)日中午12時38分，在臺南市安南區元大銀行安南分行，臨櫃匯款25萬元至范繼元彰銀帳戶。 109年5月20日下午1時58分、2時1分、2分，各提領20萬、3萬、2萬元。 吳鎮宇犯三人以上共同詐欺取財罪，累犯，處有期徒刑壹年肆月。